【裁判字號】    98,交聲,359
【裁判日期】    981019
【裁判案由】    違反道路交通管理處罰條例
【裁判全文】
臺灣宜蘭地方法院交通事件裁定         98年度交聲字第359號
原處分機關  交通部公路總局臺北區監理所宜蘭監理站
異  議  人  甲○○
上列異議人即受處分人因違反道路交通管理處罰條例案件，對於
交通部公路總局台北區監理所宜蘭監理站98年9月25日所為之宜
監字第裁43-Z00000000號裁決，聲明異議，本院裁定如下：
    主   文
異議駁回。
    理  由
一、原處分意旨略以：異議人即受處分人於民國98年8月23日15
    時37分許，駕駛車牌號碼U3-6163號自用一般小客車，行經
    國道五號北上33.2公里至32.9公里處時，有行駛高速公路違
    規使用路肩之違規行為，經內政部警政署國道公路警察局第
    九警察隊警員攔停掣單舉發，經異議人於應到案日期前提出
    申訴，原處分機關調查結果，仍認異議人確有前開違規行為
    ，乃依道路交通管理處罰條例第33條第1項第9款、第63條第
    1項第1款及違反道路交通管理事件統一裁罰標準表之規定，
    分別裁處受處分人罰鍰新臺幣（下同）4,000元，並記違規
    點數1點。
二、聲明異議意旨略以：伊於上述時地駕駛上開車輛行經國道五
    號北上33.2公里處時，因見「前方四００公尺開放路肩」之
    標誌時，以為立即可以行駛路肩，即駛往路肩行駛，結果警
    察就在前方32.9公里處攔車開單，但就文字及數學解釋該標
    誌之含意應該是為該標誌起前方400公尺可以行駛路肩，而
    不是在400公尺外才開放路肩，此從高速公路及快速道路交
    通管制規則第15條、第25條等規定可以看出。所以依法規指
    示某一地點時，其後應加「處」字，故現有標誌有誤，不合
    乎交通管制用詞。再者，車輛塞車時常常走走停停，駕駛人
    根本不知400公尺在哪裡，因此需用路標標示公里數，使駕
    駛人明白清楚，而不是用文字遊戲來賺駕駛人的錢。另外就
    例如取締超速來說，會設有「前有測速照相」之警示，讓駕
    駛人減速慢行，然而本案標誌卻有唆使駕駛人行駛路肩之嫌
    。是本件在文字標示不明確，又有指示行駛含意下，被冤枉
    舉發違規，為此爰聲明異議。
三、按汽車行駛於高速公路、快速公路或設站管制之道路，不遵
    使用限制、禁止、行車管制及管理事項之管制規則而有未依
    規定使用路肩者，處汽車駕駛人3,000元以上6,000元以下罰
    鍰，並予記違規點數1點，道路交通管理處罰條例第33條第1
    項第9款、第63條第1項第1款亦有明文。
四、經查，本件異議人於前揭時、地，駕駛上開車輛行經上開路
    段時，有行駛高速公路使用路肩之行為，經員警攔停舉發等
    情，此為受處分人所不爭執，並有內政部警政署國道公路警
    察局公警局交字第Z00000000號舉發違反道路交通管理事件
    通知單附卷可稽，是此部分事實，洵堪認定。異議人雖以前
    詞置辯，然所謂「路肩」，係指設於車道之外側，路面邊線
    與護欄或邊溝間之部分，道路交通標誌標線號誌設置規則第
    183條及高速公路及快速公路交通管制規則第2條第1項第16
    款分別訂有明文。考其立法目的，係在促令汽車駕駛人安全
    駕駛，並確實空出路肩車道，供因機件故障或其他緊急情況
    無法繼續行駛之車輛暫時停車待援，或執行任務之救護車、
    消防車、警備車、工程車、救濟車及吊車得以順利執行道路
    救護、救援之工作。而汽車行駛高速公路及快速公路，不得
    在路肩上行駛，或利用路肩超越前車或倒車，高速公路及快
    速公路交通管制規則第9條第1項第2款定有明文；又為維護
    高速公路及快速公路交通安全與暢通，該管公路管理機關或
    警察機關於必要時，得發布命令，指定時段於高速公路及快
    速公路特定匝道或路段之車道、路肩，禁止、限制或開放車
    輛通行，同規則第19條第3項亦有明文。足見高速公路路肩
    依高速公路及快速公路交通管制規則之規定，原則禁止，例
    外開放汽車行駛，開放路段、時段均有明確告示，除公路警
    察指揮外，對於未告示開放之路段、時段，駕駛人自應遵守
    禁止規定，不得以任何理由行駛路肩。異議人既係為合法領
    有駕駛執照之人，對於高速公路原則禁止行駛路肩之規定，
    自當甚為明瞭，該路段是否有開放得行駛路肩，亦應特別注
    意開放之路段區域。而上開時間、路段之開放路肩情形為98
    年8月23日13時49分起開放北向32公里800公尺至30公里處之
    路肩供下頭城交流道之小型車通行。而「開放路肩」通行之
    各告示牌分別設置在33公里200公尺、32公里800公尺、32公
    里700公尺、32公里500公尺、31公里195公尺、31公里95公
    尺、30公里895公尺處等情，有內政部警政署國道公路警察
    局第九警察隊98年9月2日公警九交字第980971826號函可查
    。而上開開放路肩路段前方所設置「前方四００公尺開放路
    肩」僅係為促使駕駛人注意行車以及提醒車輛駕駛人預知前
    方尚有多少距離有行車管制變更之情形，就文字而言，並無
    任何足以使駕駛人誤認之情形存在，且內容均為一般用路人
    所得輕易理解，並無混淆誤認之虞，行經上開路段之駕駛人
    自不得諉稱標示牌內容有誤導之嫌。本件異議人既行駛於高
    速公路，自應先行了解各項管制措施，如對於開放區域並不
    清楚或仍有疑義，自應待確認無誤後始得行駛，而不得於尚
    未確認清楚前即冒然行駛於路肩，是異議人上開辯解，均為
    事後卸責之詞，核屬無據。至異議人對開放路肩標誌之設置
    認有所缺失及建議云云，然查，道路主管機關本得於法令授
    權範圍內，基於權責對於各項行政措施為具體裁量、規劃，
    以求達成道路充分利用、維持交通秩序、保障道路使用人往
    來便利與安全之行政目的，除有違背法令或明顯矛盾、錯誤
    ，司法機關亦不得涉入行政權核心領域，民眾對於行政機關
    具體行政措施如有意見，自應循正當管道向行機關陳情、反
    應，尚不得以民眾自行主觀認定是項行政措施不合理，作為
    免罰之依據。本件執法既無虛偽、不法情事，前開異議意旨
    所指情節，自無從遽採為對受處分人有利之認定。是本件事
    證明確，受處分人上開違規行為堪以認定，應依法裁罰。
五、綜上所述，異議人確有於行駛高速公路時，有違規使用路肩
    之違規行為。原處分機關依道路交通管理處罰條例第33條第
    1項第9款、第63條第1項第1款及違反道路交通管理事件統一
    裁罰標準表之規定，裁處受處分人罰鍰4,000元，並記違規
    點數1點，核無違誤。本件受處分人之異議為無理由，應予
    駁回。
據上論斷，應依道路交通案件處理辦法第19條，裁定如主文。
中    華    民    國    98    年    10    月    19    日
                  交通法庭法  官  蔡仁昭
以上正本證明與原本無異。
如不服本裁定，應於裁定送達後5日內，向本院提出抗告狀。（
應附繕本）
                          書記官  陳建宇
中    華    民    國    98    年    10    月    19    日


司法院資訊處製作；財團法人民間司法改革基金會備份。
